【裁判字號】    98,中簡上,821
【裁判日期】    980923
【裁判案由】    詐欺
【裁判全文】
臺灣臺中地方法院刑事判決           98年度中簡上字第821號
上  訴  人  臺灣臺中地方法院檢察署檢察官
被      告  甲○○
上列上訴人因被告詐欺案件，不服本院98年度中簡字第2105號中
華民國98年6月22日第一審簡易判決（偵查案號：臺灣臺中地方
法院檢察署98年度偵字第12356號），提起上訴及移送併辦（臺
灣南投地方法院檢察署98年度偵字第3153號），本院判決如下：
    主    文
原判決撤銷。
甲○○幫助意圖為自己不法之所有，以詐術使人將本人之物交付
，處有期徒刑參月，如易科罰金，以新臺幣壹仟元折算壹日。
    犯罪事實
一、甲○○明知金融機構帳戶為供本人使用之重要理財工具，關
    係個人財產、信用之表徵，且可預見存摺、印章、提款卡及
    密碼如交予他人使用，而未加以闡明正常用途，極易被利用
    作為與財產有關之犯罪工具，使犯罪更難查緝，竟不顧他人
    可能遭受財產上損害之危險，而基於縱其所提供之金融機構
    帳戶被利用作為遂行他人詐欺取財之行為使用，亦不違背其
    本意之幫助犯意，於民國98年3月11日，在臺中市○○街「
    大都會網咖店」，將其名下之華南商業銀行臺中民族路分行
    000000000000帳號帳戶與臺中商業銀行水里分行0000000000
    00帳號帳戶之存摺、印章、提款卡及密碼交付予某真實名字
    年籍不詳之詐騙集團成員成年男子，供該詐騙集團使用以遂
    行詐欺取財之犯罪。該詐騙集團取得甲○○上開二帳戶資料
    後，即意圖為自己不法所有，為下列詐欺取財犯行：(1)於98
    年3月11日，佯以網路購物賣家身分撥打電話予乙○○，要
    求乙○○依其指示操作提款機，以取消每月扣款之設定，致
    林翔浚陷於錯誤，於同日接續匯款新臺幣（下同）29989元
    、80000元至上開甲○○華南銀行臺中民族路分行帳戶內，
    及匯款30000元、29000元至上開甲○○臺中商業銀行水里分
    行帳戶內。(2)於98年3月11日，撥打電話予黃淑貞，詐稱其
    之前網路購物時，誤設定為分期付款，須依指示更改設定以
    取消分期付款，致黃淑貞陷於錯誤，於同日匯款26998元至
    上開甲○○臺中商業銀行水里分行帳戶內。
二、案經臺中市警察局第一分局報告臺灣臺中地方法院檢察署檢
    察官偵查起訴及南投縣警察局集集分局報告臺灣南投地方法
    院檢察署檢察官移送併辦。
    理  由
一、證據能力部分：按被告以外之人於審判外之陳述，雖不符刑
    事訴訟法第159條之1至之4等之規定，而經當事人於審判程
    序同意作為證據，法院審酌該言詞陳述或書面陳述作成時之
    情況，認為適當者，亦得為證據；當事人、代理人或辯護人
    於法院調查證據時，知有刑事訴訟法第159條第1項不得為證
    據之情形，而未於言詞辯論終結前聲明異議者，視為有前項
    之同意，同法第159條之5定有明文。立法意旨在於傳聞證據
    未經當事人之反對詰問予以核實，原則上先予排除。惟若當
    事人已放棄反對詰問權，於審判程序中表明同意該等傳聞證
    據可作為證據；或於言詞辯論終結前未聲明異議，基於尊重
    當事人對傳聞證據之處分權，及證據資料愈豐富，愈有助於
    真實發見之理念，且強化言詞辯論主義，使訴訟程序得以順
    暢進行，上開傳聞證據亦均具有證據能力。本件審理時，檢
    察官及被告就相關卷內證據之證據能力亦未再有爭執，是應
    認已同意該等卷內證據均得作為證據，且經本院審酌後，認
    無不適當之情形，應認本案下列引用之證據均有證據能力。
二、訊據被告甲○○對於上揭犯罪事實坦承不諱，並有被害人乙
    ○○之警詢、偵訊證詞及黃淑貞之警詢證詞，及被告上開銀
    行帳戶之開戶資料、交易往來明細、被害人提出之帳戶存摺
    內頁等匯款紀錄資料附卷可稽，足見被告自白與事實相符，
    堪以採信。衡諸常情，任何人均可辦理金融機構帳戶使用，
    如無正當理由，實無借用他人帳戶使用之理，而金融機構帳
    戶亦事關個人財產權益之保障，其專有性甚高，除非本人或
    與本人具親密關係者，難認有何理由可自由流通使用該帳戶
    ，一般人均有妥為保管及防止他人任意使用之認識，縱特殊
    情況偶需交付他人使用，亦必深入瞭解用途及合理性，始予
    提供，且該等專有物品如落入不明人士手中，而未加以闡明
    正常用途，極易被利用為與財產有關之犯罪工具，此為吾人
    依一般生活認知所易於體察之常識，而有犯罪意圖者，非有
    正當理由，竟徵求他人帳戶使用，客觀上可預見其目的，係
    供為某筆資金之存入，後再行領出之用，且該筆資金之存入
    及提領過程係有意隱瞞其流程及行為人身分曝光之用意，一
    般人本於一般認知能力均易於瞭解，尤其邇來因詐欺集團猖
    獗，報章媒體屢屢報導犯罪集團均以蒐購人頭帳戶作為其詐
    欺取財供被害人匯款之手段，政府並因而於電子或平面媒體
    廣為宣導防止民眾受騙，被告對此自不能諉為不知。是被告
    對其所提供之上開銀行帳戶，將遭他人做為詐欺取財犯行所
    得財物匯入及提領之工具使用，應足以有概括之認識，且可
    預見其發生，竟仍為之，足認其對於上開銀行帳戶將遭他人
    作為詐欺取財之工具，應不違背被告之本意，被告有幫助他
    人詐欺取財之不確定故意甚明。本案事證已臻明確，被告犯
    行堪以認定，應予依法論科。
三、被告提供其銀行帳戶予詐騙集團成員作為詐騙被害人乙○○
    、黃淑貞之財物所用，主觀上係以幫助之意思，參與詐欺取
    財構成要件以外之行為，為幫助犯。是核被告所為，係犯刑
    法第30條第1項、第339條第1項之幫助詐欺取財罪，應依刑
    法第30條第2項規定減輕其刑。又被告一次提供二銀行帳戶
    幫助詐騙集團成員詐騙乙○○、黃淑貞二人，屬一行為而觸
    犯數相同罪名之同種想像競合犯，應從一罪處斷。如犯罪事
    實欄所示之犯行，檢察官雖僅就被告提供上開銀行帳戶，以
    幫助詐騙集團成員對被害人乙○○詐欺取財之犯行部分聲請
    簡易判決處刑，而未就被告同一提供帳戶幫助該詐騙集團成
    員對被害人黃淑貞詐欺取財部分犯行，併予聲請簡易判決處
    刑，然本院認此部分與前開經檢察官聲請簡易判決處刑之犯
    行，有想像競合犯之裁判上一罪之關係，基於審判不可分原
    則，自應併予審理。原審以被告罪證明確，予以論罪科刑，
    固非無見，惟原審未及審酌被告提供銀行帳戶以幫助詐騙集
    團成員對黃淑貞詐欺取財部分犯行，而有未洽，公訴人上訴
    意旨指摘及此，為有理由，自應由本院予以撤銷改判。爰審
    酌被告明知目前社會上詐騙集團犯案猖獗，時有利用人頭帳
    戶詐欺取財之情事，竟仍率爾將其金融機構帳戶供他人使用
    ，使犯罪難以查緝，助長犯罪，對社會秩序危害非輕，惟念
    被告並未實際參與詐欺取財之犯罪，可責難性較小，及犯後
    坦認犯行之態度等一切情狀，量處如主文所示之刑，並諭知
    易科罰金之折算標準，以資懲儆。
據上論斷，應依刑事訴訟法第455條之1第1項、第3項、第369條
第1項前段、第364條、第299條第1項前段，刑法第30條、第339
條第1項、第55條、第41條第1項前段，刑法施行法第1條之1，判
決如主文。
中    華    民    國    98    年     9    月    23    日
                  刑事第13庭  審判長法  官  楊萬益
                                    法  官  廖慧如
                                    法  官  蔡建興
上正本證明與原本無異。
本件不得上訴。
                                    書記官  黃英寬
中    華    民    國    98    年     9    月    23    日
附錄本案論罪科刑法條全文
刑法第339條：
意圖為自己或第三人不法之所有，以詐術使人將本人或第三人之
物交付者，處5年以下有期徒刑、拘役或科或併科1千元以下罰金
。
以前項方法得財產上不法之利益或使第三人得之者，亦同。
前2項之未遂犯罰之。


司法院資訊處製作；財團法人民間司法改革基金會備份。
